臺灣臺中地方法院刑事判決　　　　　　　　　　　　　九十四年度易字第三七六號
　　公　訴　人　臺灣臺中地方法院檢察署檢察官
　　被　　　告　甲○○
右列被告因詐欺取財案件，經檢察官提起公訴（九十四年度偵字第八八四號），本院
判決如左：
    主  文
甲○○無罪。
    理  由
一、公訴意旨略以：被告甲○○於民國九十三年四月十六日，在臺中縣豐原市○○路
    ○段五七六號，向中華郵政股份有限公司翁子郵局申請開立帳號：000000
    00000000000號郵政存簿帳戶。其應可預見將金融帳戶交予他人，可
    供詐欺集團遂行財產犯罪，仍基於幫助該詐欺集團進行財產犯罪之犯意，於九十
    三年五月間某日，在不詳地點，將上開存簿帳戶之存摺，連同金融卡、印章及提
    款密碼等，以不詳之代價，出售交付予年籍不詳之成年人共組之詐欺集團成員。
    該詐欺集團成員取得被告上開帳戶後，即共同基於意圖為自己不法所有之犯意聯
    絡，於九十三年五月（起訴書誤載為八月）二十一日晚上十一時四十五分許，謊
    稱「金資中心員工」之名義，撥打電話予告訴人丙○○，佯稱伊向臺北商業銀行
    股份有限公司申請開立之帳號，遭人盜用。致告訴人不疑有他，於九十三年五月
    （起訴書誤載為八月）二十二日凌晨零時五十九分，至臺北縣汐止市○○路某全
    家便利商店內所裝設之銀行自動櫃員機，依該詐欺集團成員之指示，以伊金融卡
    操作，欲查詢存款餘額，因而陷於錯誤，誤匯新臺幣（下同）九萬九千八百九十
    九元，至被告上開帳戶內。嗣告訴人察覺有異，始知受騙，報警循線查悉上情。
    因認被告涉犯刑法第三十條第一項、第三百三十九條第一項幫助詐欺取財罪嫌云
    云。
二、按犯罪事實應依證據認定之，無證據不得認定犯罪事實；又案件不能證明被告犯
    罪者，應諭知無罪之判決，刑事訴訟法第一百五十四條第二項、第三百零一條第
    一項分別定有明文。再者，認定不利於被告之事實，須依積極證據，苟積極證據
    不足為不利於被告事實之認定時，即應為有利於被告之認定，更不必有何有利之
    證據；又認定犯罪事實所憑之證據，雖不以直接證據為限，間接證據亦包括在內
    ；然無論直接或間接證據，其為訴訟上之證明，須於通常一般之人均不致於有所
    懷疑，而得確信其為真實之程度者，始得據之為有罪之認定，業分經最高法院三
    十年上字第八一六號、七十六年臺上字第四九八六號著有判例。
三、公訴人認被告涉有幫助詐欺取財罪嫌，無非係以：被告坦承曾於右揭時地，開立
    上開帳戶，告訴人於警詢之指述，及查詢帳戶最近交易資料影本、自動櫃員機交
    易明細表影本（匯款收據）各一紙等情為據。
四、訊據被告固不否認：曾於右揭時地，申請開立上開帳戶。嗣該帳戶經告訴人匯入
    上開款項之事實，但堅詞否認有公訴人所指上開詐欺取財犯行，辯稱：其申請開
    立上開帳戶，係因要辦理銀行現金卡，需要有金融帳戶等信用資料。且在告訴人
    匯款前之九十三年五月中旬，其即已發現其上開帳戶之存摺、金融卡遺失（印章
    並未遺失，密碼則記載於遺失之存摺內頁角落處），乃於九十三年五月十八日，
    向翁子郵局辦理上開帳戶之存摺、金融卡之掛失補發手續，並於同日領得補發之
    存摺。至金融卡部分，則因未有急需，始未於一星期內，前往翁子郵局領取。其
    並未將上開帳戶之存摺、印章、提款卡及密碼，販賣交付予他人，自無幫助詐欺
    取財之犯行等語。
五、經查：(一)、被告辯稱：其曾於九十三年五月十八日，向翁子郵局辦理上開帳戶之
    存摺、金融卡之掛失補發手續，並於同日領得補發之存摺。至金融卡部分，並未
    依指示於一星期內前往翁子郵局領取一節，核與本院卷第二六頁、第六一頁所附
    中華郵政股份有限公司豐原郵局九十四年二月二十五日營字第○九四五○一○○
    三一號函、九十四年三月二十三日營字第○九四五○二○○五三號函所載意旨相
    符，並有隨函檢送之被告相關申請文件在卷可參。(二)、被告曾於九十三年五月四
    日，向富邦商業銀行股份有限公司申請辦理現金卡等情，有該公司九十四年三月
    三十日北富銀個管字第○一三九七號函檢附之申請書影本一紙附於本院卷第五七
    頁、第五八頁可稽。(三)、告訴人於九十三年五月二十二日所匯付至被告上開帳戶
    之九萬九千八百九十九元，因被告早於九十三年五月十八日辦理存摺、金融卡之
    掛失補發，及該帳戶已於九十三年五月二十二日經告訴人報警後，列為警示帳戶
    ，致並未經上開詐欺集團成員提領，現仍凍結在被告上開帳戶內等情，有查詢帳
    戶最近交易資料、中華郵政股份有限公司豐原郵局九十四年三月二十三日營字第
    ○九四五○二○○五三號函各一紙分附於本院卷第二八頁、第六一頁可參。(四)、
    基上等情，堪認被告辯稱：其上開帳戶之存摺、金融卡早於上開詐欺集團於九十
    三年五月二十一日晚上向告訴人詐騙前之九十三年五月中旬間，即已遺失，且業
    經其於九十三年五月十八日，申請掛失補發。其並未將上開帳戶之存摺、金融卡
    、印章及密碼，販售交付予上開詐欺集團使用一節，應非虛構之詞，尚值採信。
    (五)、至告訴人於警詢及本院準備程序所為指述，及所提匯款收據一紙，均僅得證
    明告訴人曾於右揭時地，遭上開詐欺集團成員詐騙，致匯款上開數額至被告上開
    帳戶內之事實，尚無從證明被告確有於右揭時地，將其上開帳戶之存摺、金融卡
    、印章及密碼販售交付予上開詐欺集團成員，用以共犯詐欺取財罪之用。(六)、綜
    上所述，本院綜合本件卷內之直接及間接證據後，認為尚無法達到令通常一般之
    人均不致於有所懷疑，而得確信被告確有公訴人所指上開幫助詐欺取財犯行。此
    外，復查無其他積極確切之證據，足資證明被告確有公訴人所指上開幫助詐欺取
    財犯行。是揆諸上開說明意旨，自應為被告無罪之諭知。
據上論斷，應依刑事訴訟法第三百零一條第一項，判決如主文。
本案經檢察官乙○○到庭執行職務。
中      華      民      國      九十四      年      四    月    二十九  日
                                臺灣臺中地方法院刑事第十二庭
                                    審判長法  官  王  鏗  普
                                          法  官  劉  兆  菊
                                          法  官  唐  敏  寶
右正本證明與原本無異。
如不服本判決，應於送達後十日內向本院提出上訴狀（須附繕本），上訴於臺灣高等
法院臺中分院。
                                          書記官
中      華      民      國      九十四      年      四    月    二十九  日
